【裁判字號】    97,簡上,167
【裁判日期】    970924
【裁判案由】    詐欺
【裁判全文】
臺灣臺南地方法院刑事判決             97年度簡上字第167號
上  訴  人  甲○○
上列上訴人即被告因詐欺案件，不服中華民國97年3月27日本院
97年度簡字第769號第一審判決（聲請簡易判決處刑案號：97年
度偵字第1068號），提起上訴後，臺灣臺北地方法院檢察署檢察
官另移送併辦（97年度偵字第9071號），本院管轄之第二審合議
庭認本件不宜逕以簡易判決處刑，改依通常程序自為第一審判決
如下：
    主  文
原判決撤銷。
甲○○無罪。
    理  由
一、聲請簡易判決處刑意旨略以：被告甲○○明知提供金融帳戶
    供他人使用，有可能遭利用為人頭帳戶作為犯罪贓款匯進提
    出所用，使偵辦刑事案件之司法警察無從查知其真正身分，
    仍基於幫助犯罪之犯意，於民國96年12月10日前之不詳時間
    ，在不詳地點，將其所有之臺灣郵政股份有限公司臺南大同
    路郵局（以下簡稱為大同路郵局）帳號00000000000000號帳
    戶，以不詳代價提供予真實姓名年籍不詳之詐欺集團成員使
    用。嗣該詐欺集團成員共同基於意圖為自己不法之所有，於
    雅虎網站刊登不實之販售新光三越禮券之訊息，致丙○○上
    網瀏覽該訊息後，陷於錯誤下標購買，並於96年12月10日匯
    款新臺幣（下同）18,000元至甲○○上開帳戶，嗣丙○○發
    現受騙後報警，始知悉上情，因認被告涉有刑法第30條第1
    項、第339條第1項之幫助詐欺罪嫌。
二、按犯罪事實應依證據認定之，無證據不得認定犯罪事實；又
    不能證明被告犯罪或其行為不罰者應諭知無罪之判決，刑事
    訴訟法第154條第2項、第301條第1項分別定有明文。另按認
    定不利於被告之事實，須依積極證據，苟積極證據不足為不
    利於被告事實之認定時，即應為有利於被告之認定，更不必
    有何有利之證據；認定犯罪事實所憑之證據，雖不以直接證
    據為限，間接證據亦包括在內；然而無論直接或間接證據，
    其為訴訟上之證明，須於通常一般之人均不致有所懷疑，而
    得確信其為真實之程度者，始得據為有罪之認定，倘其證明
    尚未達到此一程度，而有合理之懷疑存在時，即不得遽為被
    告犯罪之認定，最高法院30年上字第816號、76年臺上字第
    4986號判例意旨可資參照。
三、本件公訴意旨認被告涉有前開幫助詐欺犯行，係以告訴人丙
    ○○於警詢中指訴、被告帳戶之開戶資料、交易明細表，以
    及告訴人匯款執據等作為所憑之論據。訊據被告對於開立該
    大同路郵局帳戶使用，嗣有告訴人遭他人詐騙而匯款18,000
    元至該帳戶內等情固不爭執，惟堅詞否認有提供帳戶予詐騙
    集團並幫助詐欺行為，辯稱：因記憶不好，才將提款卡及密
    碼放置相同地方，並不知何時遺失，直到欲提款時，才發覺
    遺失，並火速至大同路郵局辦理掛失，再要求郵局人員將明
    細列出，並對有異常之款項提出質疑時，就被警察押回警局
    等語。
四、經查：
  (一)被告在大同路郵局開立00000000000000號帳戶使用，嗣於96
    年12月10日，有告訴人因上網欲標買新光三越百貨公司禮券
    ，因而匯款18,000元至該帳戶之情，已據告訴人於警詢中指
    訴甚明，並有前開帳戶之開戶資料與最近交易資料、告訴人
    存摺內頁影本、露天拍賣網頁列印等附卷可稽，被告上揭供
    述，應可信為真實。
  (二)公訴人認被告係明知其金融帳戶將遭利用為人頭帳戶以躲避
    追緝，因而有幫助詐欺之故意等情，乃以前述帳戶開戶資料
    、交易明細及告訴人之匯款執據等作為所憑之證據。然前開
    資料，至多僅能證明被告有開立該帳戶，以及事後該帳戶為
    詐騙集團用以收受提領被害人匯款之事實，尚不能證明被告
    是否有將該帳戶之提款卡及密碼交付他人，乃至有無幫助詐
    欺之犯意。
  (三)公訴人另以被告於提款卡遺失後，未立即報警申報遺失，並
    向銀行掛失止付，不符常情；且若非被告告知提款密碼，詐
    騙集團實無憑空猜測以使用該帳戶之理；又詐騙集團為確保
    能夠提領受詐騙者匯入之款項，亦無使用竊得或拾獲之金融
    帳戶提款卡，而承擔隨時可能遭止付之風險等，主張被告辯
    詞並不可採。按金融帳戶牽涉個人財產，帳戶持有人謹慎保
    管得藉以存提帳戶存款之存摺、印章、提款卡及提款密碼；
    又詐騙集團為確保收受之匯款不致因帳戶掛失而無法提領，
    以及提領款項之效率，於使用某帳戶作為收受贓款時，必先
    取得該帳戶之提款密碼，並確認帳戶不致於無預警情況下遭
    停用等情，均屬情理之常，公訴人前開論辯，自非無據。然
    被告犯罪事實之認定，須有積極證據可為佐證，尚不能僅以
    被告辯詞不足採，遽爾認定其有犯罪行為之實行，刑事訴訟
    法與最高法院判例已反覆申明此旨。
  (四)查被告已抗辯其係將提款密碼書寫於提款卡膠套上，嗣將該
    提款卡放置於機車上而遺失，且於發現遺失後即前往郵局掛
    失等語，證人即大同路郵局職員乙○○於本院審理時，且證
    稱被告前來辦理存摺、印章、提款卡遺失補發，因發現該帳
    戶為警示帳戶，始依規定通知警方處理等語，被告有前往郵
    局申報帳戶遺失之動作，已可認定。又被告既稱其係將提款
    密碼書寫於提款卡膠套上，則取得該提款卡之人，自將同時
    知悉提款密碼為何。公訴人雖提出上述論據，主張被告辯詞
    不可採，惟若無積極證據可證明被告確係明知其帳戶可能做
    為人頭帳戶，仍將提款卡交付他人使用，即不能僅以該帳戶
    事後確遭作為人頭帳戶使用，推論被告有故意提供帳戶之行
    為。此外，公訴人並未提出其他證據以供本院審酌，並證明
    被告有其他幫助詐欺犯行，不能證明被告犯罪，依據前述說
    明，依法自應為被告無罪之諭知。
五、原審未斟酌上情，認定被告涉犯刑法第30條第1項、第339
    條第1項之幫助詐欺取財罪，而為被告有罪之判決，尚有未
    當，被告上訴意旨否認犯罪，為有理由，自應由本院將原判
    決撤銷，惟因本件有刑事訴訟法第451條之1第4項第3款之情
    形，依同法第452條之規定，自應由本院適用第一審之通常
    程序，改諭知被告無罪之判決。又本案聲請簡易判決處刑部
    分因犯罪不能證明，業經本院諭知無罪，併案部分自無從加
    以審酌，宜退由檢察官另為適當之處理，附此敘明。
六、據上論斷，應依刑事訴訟法第455條之1第1項、第3項、第
    452條、第369條第1項前段、第364條、第301條第1項，判決
    如主文。
本案經檢察官丁○○到庭執行職務。
中    華    民    國    97    年    9    月     24    日
                  刑事第二庭  審判長法  官  蘇義洲
                                    法  官  黃瑪玲
                                    法  官  吳坤芳
以上正本證明與原本無異
如不服本判決應於收受本判後10日內向本院提出上訴書狀，並應
敘述具體理由。如未敘述上訴理由者，應於上訴期間屆滿後20日
內向本院補提理由書狀（均須按他造當事人之人數附繕本）「切
勿逕送上級法院」。
                                    書記官  莊淑雅
中    華    民    國    97    年    9     月    25    日


司法院資訊處製作；財團法人民間司法改革基金會備份。
